---
title: Análise exploratória de dados para modelo classificador de vítimas motociclistas no trânsito

format: 
  html: 
    toc: true
    toc-depth: 2
---

- Os dados foram coletados e tratados em `data-raw/` e armazenados em `data/`.
- Podem ser importados e analisados para prever ser um modelo classificador pode ser utilizado.

## Importação

```{r}
library(tidyverse)
library(ggplot2)
library(onsvplot)
library(here)
library(knitr)
load(here("data","sim.rda"))
options(scipen = 999)
```

## Limpeza e Tratamento de dados

```{r}
df <- sim |> 
  separate(
    IDADE,
    into = c("idade","unidade"),
    sep = " "
  ) |> 
  mutate(
    idade = as.numeric(idade),
    idade = if_else(unidade == "anos", idade, 0),
  )

df |> head() |> kable()
```

```{r}
df |> filter(idade == 0) |> head() |> kable()
```


```{r}
df |> filter(idade < 10) |> head() |> kable()
```

```{r}
df_rename <- df |> 
  select(-unidade, -CAUSABAS) |> 
  rename(cor = RACACOR, 
         sexo = SEXO, 
         escolaridade = ESC, 
         estado_civil = ESTCIV,
         data = DTOBITO,
         escola_decod = ESC_DECOD,
         local = LOCOCOR,
         motociclista = MOTOCICLISTA)

df_rename |> head() |> kable()
```

## Iniciando EDA

### Boxplots
- Comparando variáveis com a idade e se a vítima era motociclista ou não

```{r}
ggplot(drop_na(df_rename), aes(x = estado_civil, y = idade, color = motociclista)) +
  geom_boxplot(outlier.alpha = 0.1) +
  scale_discrete_onsv()

ggplot(drop_na(df_rename), aes(x = sexo, y = idade, color = motociclista)) +
  geom_boxplot(outlier.alpha = 0.1) +
  scale_discrete_onsv()

ggplot(drop_na(df_rename), aes(x = cor, y = idade, color = motociclista)) +
  geom_boxplot(outlier.alpha = 0.1) +
  scale_discrete_onsv()

ggplot(drop_na(df_rename), aes(x = escola_decod, y = idade, color = motociclista)) +
  geom_boxplot(outlier.alpha = 0.1) +
  scale_discrete_onsv()

ggplot(drop_na(df_rename), aes(x = local, y = idade, color = motociclista)) +
  geom_boxplot(outlier.alpha = 0.1) +
  scale_discrete_onsv()
```

### Distribuição de idades

```{r}
ggplot(df_rename, aes(x = idade, fill = motociclista)) +
  geom_histogram(bins = 60, color = "white") +
  scale_discrete_onsv()
```

### Séries Temporais
- Para a década e para os últimos quatro anos 

```{r}
df_rename |> 
  group_by(data) |> 
  summarise(mortes = n(),
            .groups = "drop") |> 
  ggplot(aes(y = mortes, x = data)) +
    geom_point(alpha = 0.2) +
    geom_smooth(method = "loess")
```

```{r}
df_rename |> 
  group_by(data) |> 
  summarise(mortes = n(),
            .groups = "drop") |> 
  filter(year(data) == 2020) |> 
  ggplot(aes(data, mortes)) + 
    geom_line() +
    geom_smooth()

df_rename |> 
  group_by(data) |> 
  summarise(mortes = n(),
            .groups = "drop") |> 
  filter(year(data) == 2019) |> 
  ggplot(aes(data, mortes)) + 
    geom_line() +
    geom_smooth()

df_rename |> 
  group_by(data) |> 
  summarise(mortes = n(),
            .groups = "drop") |> 
  filter(year(data) == 2018) |> 
  ggplot(aes(data, mortes)) + 
    geom_line() +
    geom_smooth()

df_rename |> 
  group_by(data) |> 
  summarise(mortes = n(),
            .groups = "drop") |> 
  filter(year(data) == 2017) |> 
  ggplot(aes(data, mortes)) + 
    geom_line() +
    geom_smooth()
```

### Relações
- Entre as variáveis e a quantidade de mortes

```{r}
df_rename |> 
  drop_na() |> 
  group_by(estado_civil, motociclista) |> 
  summarise(N = n()) |> 
  ggplot(aes(x = estado_civil, y = N, fill = motociclista)) +
    geom_bar(stat = "identity") +
    scale_discrete_onsv()

df_rename |> 
  drop_na() |> 
  group_by(sexo, motociclista) |> 
  summarise(N = n()) |> 
  ggplot(aes(x = sexo, y = N, fill = motociclista)) +
    geom_bar(stat = "identity") +
    scale_discrete_onsv()

df_rename |> 
  drop_na() |> 
  group_by(cor, motociclista) |> 
  summarise(N = n()) |> 
  ggplot(aes(x = cor, y = N, fill = motociclista)) +
    geom_bar(stat = "identity") +
    scale_discrete_onsv()

df_rename |> 
  drop_na() |> 
  group_by(escola_decod, motociclista) |> 
  summarise(N = n()) |> 
  ggplot(aes(x = escola_decod, y = N, fill = motociclista)) +
    geom_bar(stat = "identity") +
    scale_discrete_onsv()

df_rename |> 
  drop_na() |> 
  group_by(local, motociclista) |> 
  summarise(N = n()) |> 
  ggplot(aes(x = local, y = N, fill = motociclista)) +
    geom_bar(stat = "identity") +
    scale_discrete_onsv()
```

## Tratamento dos dados para modelagem

```{r}
sim |> 
  drop_na() |> 
  head()
```

```{r}
sim |> 
  filter(grepl("anos",IDADE)) |> 
  head()
```

```{r}
sim |> 
  filter(grepl("anos",IDADE)) |> 
  drop_na() |> 
  head()
```

```{r}
sim |> 
  mutate(
    IDADE = if_else(
      grepl("anos", IDADE),
      str_sub(IDADE,1,3),
      "0"
    )
  ) |> 
  head()
```

```{r}
sim |> 
  mutate(
    IDADE = if_else(
      grepl("anos", IDADE),
      str_sub(IDADE,1,3),
      "0"
    ),
    IDADE = as.numeric(IDADE)
  ) |> filter(IDADE < 18 & is.na(ESTCIV)) |> 
  head()
```
```{r}
colSums(is.na(sim))
```

```{r}
na_estado_civil <- sim |> 
  filter(is.na(ESTCIV)) |> 
  mutate(ANO = year(DTOBITO)) |> 
  count(ANO)

na_escolaridade <- sim |> 
  filter(is.na(ESC_DECOD)) |> 
  mutate(ANO = year(DTOBITO)) |> 
  count(ANO)

na_ambos <- sim |> 
  filter(is.na(ESTCIV) & is.na(ESC_DECOD)) |> 
  mutate(ANO = year(DTOBITO)) |> 
  count(ANO)

na_total <- sim |> 
  mutate(ANO = year(DTOBITO)) |> 
  count(ANO)

na_df <- reduce(list(na_estado_civil, 
                     na_escolaridade,
                     na_ambos,
                     na_total),
                left_join,
                by = "ANO") |> 
  rename(estado_civil = n.x, 
         escolaridade = n.y,
         ambos = n.x.x,
         total = n.y.y)

na_df |> 
  pivot_longer(-1) |> 
  ggplot(aes(x = ANO, y = value, color = name)) +
    geom_point() + geom_line()

na_df |> 
  mutate(taxa_estado_civil = estado_civil/total,
         taxa_escolaridade = escolaridade/total,
         taxa_ambos = ambos/total) |> 
  select(ANO, taxa_estado_civil, taxa_escolaridade, taxa_ambos) |> 
  pivot_longer(-1) |> 
  ggplot(aes(x = ANO, y = value, color = name)) +
    geom_point() + geom_line()
```

- O número de NA para o estado civil é próxima do número de vezes que há NA em ambos, mostrando que nem sempre que há NA no estado civil acontece o mesmo na escolaridade, mas é comum que quando haja NA na escolaridade o mesmo aconteça no estado civil

```{r}
sim |> 
  mutate(
    IDADE = if_else(
      grepl("anos", IDADE),
      str_sub(IDADE,1,3),
      "0"
    ),
    IDADE = as.numeric(IDADE)
  ) |> drop_na() |> 
  select(IDADE, RACACOR, SEXO, ESTCIV, LOCOCOR, ESC_DECOD, MOTOCICLISTA) |> 
  head()
```